【裁判字號】    89,易,2414
【裁判日期】    891206
【裁判案由】    偽造文書
【裁判全文】
臺灣高雄地方法院刑事判決                        八十九年度易字第二四一四號
     公  訴  人  臺灣高雄地方法院檢察署檢察官
     被      告  丙○○
                 丁○○
     共同選任辯護人  王文雄
右列被告等因偽造文書案件，經檢察官提起公訴（八十八年度偵字第一七四○四號）
，本院判決如左：
     主  文
丙○○明知為不實之事項，而使公務員登載於職務上所掌之公文書，足以生損害於公
眾及他人，處拘役伍拾日，如易科罰金以參佰元折算壹日。緩刑貳年。
丁○○無罪。
     事  實
一、丙○○與甲○○兩人無婚姻關係，但育有一子一女。緣丙○○以需資金週轉為由
    ，央請甲○○於民國八十七年一月七日，以其所有坐落於高雄市○○區○○路三
    號四樓之一之土地及建物，向泛亞商業銀行股份有限公司（原高雄市第十信用合
    作社，下稱泛亞銀行）借款新台幣（下同）八十萬元交予丙○○，並由丙○○為
    該借款連帶保證人。嗣因丙○○遲不清償借款，甲○○於八十七年三月及同年八
    月間，二次向高雄市三民區調解委員會申請調解未果，遂於八十八年二月二十六
    日向台灣高雄地方法院聲請送達八十八年度促字第六八一一號支付命令，並取得
    支付命令確定證明書。惟丙○○恐其所有坐落高雄市○○區○○段三小段九十二
    至九十七地號土地，及其上門牌號碼為高雄市鼓山區○○○路十五之十一號七樓
    房屋遭受強制執行，竟明知無實際買賣之事實，卻以其不知情之長子丁○○為名
    義上承買人，並委託代書乙○○，持填載買賣原因發生日期八十七年八月二十八
    日、買賣價款總金額一百十八萬零二百三十一元之土地建築改良物買賣所有權移
    轉契約書向高雄市地政處鹽埕地政事務所，辦理上開房地之所有權移轉登記（丙○○、丁○○涉犯毀損債權罪部分業經公訴人於八十八年五月二十一日八十八年
    偵字第一○九三九號不起訴處分確定），使該地政事務所不知情之公務承辦人員
    ，於八十七年九月十四日，將此不實之事項登載於其職務上所掌之公文書即土地
    登記簿及建築改良物登記簿上，足以生損害於高雄市地政處鹽埕地政事務所對上
    開房地登記管理之正確性及債權人甲○○。
二、案經被害人甲○○訴請台灣高雄地方法院檢察署檢察官偵查起訴。
     理  由
壹、有罪部分：
一、訊據被告丙○○，固坦承有就前揭不動產辦理移轉登記予被告丁○○等情，惟矢
    口否認有右開使公務員登載不實事項於公文書犯行，辯稱：伊有欠泛亞銀行貸款
    約一百五十萬元，伊因於八十七年一月間中風致無法賺錢繳貸款，才將上開房地
    贈與其子丁○○，由其繳納貸款，伊不知乙○○代書為何以買賣為原因來辦理移
    轉登記云云。惟查：
（一）右揭事實，業據告訴人甲○○於偵審中指訴綦詳，核與證人即代書乙○○到庭
      結證相符，並有台灣高雄地方法院支付命令確定證明書及高雄市鹽埕地政事務
      所土地登記謄本等附卷可稽，亦有高雄市鹽埕地政事務所八十九年九月十三日
      高市地鹽（三）字第四九七一號函附之上開土地及建築改良物登記申請書、買
      賣所有權移轉契約書等在卷可憑。
（二）被告丙○○將其所有坐落高雄市○○區○○段三小段九十二至九十七地號土地
      及其上門牌號碼為高雄市鼓山區○○○路十五之十一號七樓房屋，委託代書乙○○，持填載買賣原因發生日期八十七年八月二十八日、買賣價款總金額一百
      十八萬零二百三十一元之土地建築改良物買賣所有權移轉契約書向高雄市地政
      處鹽埕地政事務所，辦理上開房地之所有權移轉登記予其不知情之子丁○○為
      名義上承買人，業經證人乙○○於本院審理時到庭結證供稱：「丙○○要將房
      子過戶給丁○○，原本他們要用贈與的方法，但因為用贈與的話要繳四十％至
      六十％的增值稅，但若用買賣的話，就可享用十％的優惠增值稅，他們就說要
      我用最省錢的方式幫他們辦理，所以我就用買賣方式辦理過戶」、「我決定用
      買賣契約方式辦理過戶前，有向丙○○說明，經其同意後，才以此方式辦理房
      地之過戶」、「因為法律規定二親等以內就算是登記買賣也要依法繳交贈與稅
      ，所以才有贈與稅繳清證明書」等情詞相符（參本院卷第四十六頁以下），並
      有上開不動產之土地登記簿謄本及建築改良物登記簿謄本各一份附卷可憑。被
      告丙○○雖辯稱：不知代書為何以買賣為原因移轉，是代書誤贈與為買賣等語
      ，並不足採，是被告丙○○明知與其子即被告丁○○無實際買賣契約，卻委託
      乙○○代書以買賣為原因辦理移轉登記等情，應堪認定。
（三）至被告丙○○與告訴人甲○○間是否確有八十萬元債權債務關係一節，業經債
      權人甲○○向台灣高雄地方法院取得八十八年度促字第六八一一號之支付命令
      ，並於八十八年四月六日確定，有支付命令確定證明書在卷可稽，是被告丙○○確實有積欠甲○○八十萬元債務一情，應可認定。
（四）綜上所述，被告丙○○所辯無非卸責之詞，殊無可採，事證明確，其犯行堪以
      認定。
二、核被告丙○○明知無實際買賣之事實，以其不知情之子丁○○為名義上承買人，
    辦理上開房地之所有權移轉登記，使高雄市鹽埕地政事務所不知情之公務員陷於
    錯誤，將該不實之事項登載於其職務所掌之公文書即土地登記簿及建築改良物登
    記簿上，足以生損害於該事務所業務管理之正確性及債權人甲○○，係犯刑法第
    二百十四條使公務員登載不實罪。爰審酌被告丙○○犯罪之動機、目的、犯罪後
    否認犯行及與告訴人達成和解（有和解契約書在卷可憑）、其身體因腦中風而併
    左側肢體偏癱（有勞工保險殘廢診斷書在卷可稽），行動皆須輪椅代步等一切情
    狀，量處如主文所示之刑並諭知易科罰金之折算標準，以資懲儆。又被告丙○○
    於六十五年間雖曾受有期徒刑以上刑之執行完畢，惟五年以內未曾受有期徒刑以
    上刑之宣告，有台灣高雄地方法院檢察署刑案資料查註紀錄表在卷可憑，被告因
    一時失慮，偶罹刑典，經此偵審程序，應知警惕而無再犯之虞，本院認其所宣告
    之刑，以暫不執行為適當，爰予宣告緩刑二年，以啟自新。
貳、無罪部分：
一、公訴意旨另以：被告丁○○明知其與被告丙○○間，並無買賣關係，竟為免丙○○所有坐落高雄市○○區○○段三小段九十二至九十七地號土地及其上門牌號碼
    為高雄市鼓山區○○○路十五之十一號七樓房屋遭受強制執行，為債權人甲○○
    向本院聲請查封拍賣，而於八十七年九月十四日，與被告丙○○共同向高雄市鹽
    埕地政事務所申請移轉所有權登記，使該事務所之承辦人員將此不實事項登載於
    職務上所掌之土地登記簿謄本等公文書上，足以生損害於債權人甲○○之權益及
    地政機關對土地、建物登記管理之正確性，因認被告丁○○涉犯刑法第二百十四
    條之使公務員登載不實事項於公文書罪嫌云云。
二、按犯罪事實應依證據認定之，無證據不得推定其犯罪事實；又不能證明被告犯罪
    者，應諭知無罪之判決，刑事訴訟法第一百五十四條、第三百零一條第一項定有
    明文。
三、 公訴人認被告丁○○涉有右揭使公務員登載不實事項於公文書犯行，無非以被
     告丙○○、丁○○二人係父子，而丁○○為名義上承買人，告訴人甲○○之指
     訴與前開土地、建築改良物登記簿影本等，為其主要論據。訊據被告丁○○固
     坦承有聲請印鑑辦理過戶等情，惟堅決否認有何使公務員登載不實事項於公文
     書之犯行，辯稱：被告丙○○雖有向我說聲請印鑑證明係要辦理房屋過戶，但
     如何過戶我並不清楚，房屋過戶後銀行貸款即由我負責繳款等語。
四、經查：被告丁○○為名義上承買人，此有土地登記簿謄本及建築改良物登記簿謄
    本附卷可稽，而被告丁○○所稱伊雖知道聲請印鑑證明是要辦理過戶，並由其負
    責繳貸款一百五十萬元（本院卷第二十六頁），但不知辦理過戶之詳細細節等情
    ，經核與被告丙○○所供過戶細節，其子丁○○不知情等語相符，參以被告丁○○於辦過戶時，不曾與代書乙○○接觸，均由被告丙○○委託代書處理，且辦理
    過戶之文件資料，均為丙○○之妻蔡楊秀春所交付等情，亦據證人乙○○到庭結
    證供明在卷（本院卷第四十七頁以下），是被告丁○○所辯不知房子過戶是用買
    賣或贈與名義，只知負責繳貸款等語尚堪採信。基上說明，若無其他佐證，尚難
    憑此遽認被告丁○○有明知無實際買賣之事實，而辦理所有權移轉登記，使地政
    事務所不知情之公務承辦人員將此不實之事項登載於其職務上所掌之公文書。此
    外，復查無其他積極之證據，足認被告丁○○有公訴人所指之犯行，不能證明被
    告犯罪，依法應諭知無罪之判決。
據上論斷，應依刑訴訟法第二百九十九條第一項前段、第三百零一條第一項，刑法第
二百十四條、第四十一條、第七十四條第二款，罰金罰鍰提高標準條例第一條前段、
第二條，判決如主文。
本案經檢察官楊婉莉到庭執行職務。
中      華      民      國      八十九      年    十二      月    六    日
                                  臺灣高雄地方法院刑事第二庭
                                      法  官  施  柏  宏
右正本證明與原本無異。
如不服本判決，應於判決送達後十日內，向本院提出上訴狀。
                                      書記官  邱  秋  珍
中      華      民      國      八十九      年    十二      月    八    日
附錄本案論罪科刑法條。
刑法第二百十四條：
明知為不實之事項，而使公務員登載於職務上所掌之公文書，足以生損害於公眾或他
人者，處三年以下有期徒刑、拘役或五百元以下罰金。


司法院資訊處製作；財團法人民間司法改革基金會備份。
